臺灣臺中地方法院刑事判決　　　　　　　　　　　　　九十一年度易字第五四一號
　　公　訴　人　台灣台中地方法院檢察署檢察官
　　被　　　告　甲○○
右列被告因詐欺案件，經檢察官提起公訴（九十年度偵緝字第七０四號)，本院判決
如左：
    主  文
甲○○共同意圖為自己不法之所有，以詐術使人將本人之物交付，處有期徒刑陸月，
如易科罰金，以佰折算壹日。
    事  實
一、緣於某不詳年籍之成年人於民國（下同）八十九年三月間，向不特定人散發「Ｓ
    Ｉ永順投資機構歡樂八週年慶迎向千禧大放送」，頭獎可得ＭＰＶ休旅式高級汽
    車、貳獎可得賓士高級汽車、參獎可得現金新台幣（下同）五十萬元、肆獎可得
    高級對錶、伍獎可得鑽石對戒、陸獎可得黃金拾兩、柒獎可得東京五日遊、捌獎
    可得比雅久５０Ｃ．Ｃ機車、玖獎可得ＮＯＫＩＡ手機、拾獎可得捷安特腳踏車
    之不實宣傳單，該宣傳單經乙○○收到後，乙○○即依照宣傳單上所載之免費服
    務專線電話○八○─○○六六三○號及○四─0000000號電話，向該不詳
    年籍之成年人詢問，該不詳年籍之成年人即向乙○○佯稱以：其已中獎五十萬元
    ，但須先匯稅金十七萬五千元始可領獎，且收到稅金後，約十分鐘即會將五十萬
    元匯至其帳戶內等語，致乙○○陷於錯誤，於八十九年三月十六日先匯稅金款十
    七萬五千元至案外人陳品超（此部份已另行簽結）及邱東仁帳戶內。乙○○匯款
    後，查詢其帳戶並無該機構所稱之匯款，乙○○乃再度去電向該不詳年籍之成年
    人查詢，該不詳年籍之成年人復向乙○○佯稱，可將前開五十萬元轉為會員會費
    ，參加香港樂透簽注，但入會要一百萬元，該不詳年籍之成年人，為順利詐取乙
    ○○之該一百萬元，即與甲○○基於共同意圖為自己不法所有之犯意聯絡，由甲
    ○○提供其於八十七年十一月四日開戶而於八十八年十一月十一日更換印鑑之台
    中公益路郵局第0000000號帳戶，供該不詳年籍之成年人使用，乙○○乃
    陷於錯誤，誤以為真有其事，乃接續於八十九年三月二十四日匯款八千六百元、
    一萬六千六百八十元，於八十九年三月二十七日匯款一萬元，於八十九年三月二
    十八日匯款一萬七千三百元至上開甲○○台中公益路郵局0000000號帳號
    之帳戶內，並於乙○○匯款同日或翌日隨即遭領出花用。嗣因乙○○於八十九年
    六月二十七日因竊盜案受偵訊時，始舉發上情並提供「ＳＩ永順投資機構歡樂八
    週年慶迎向千禧大放送」宣傳單一紙、郵政國內匯款收據影本十六紙、第一商業
    銀行匯款通知單二紙而查悉上情。
二、案經乙○○告發由台灣台中地方法院檢察署檢察官偵查起訴。
    理  由
一、訊據被告甲○○矢口否認涉有右揭詐欺犯行，辯稱：伊於八十八年底時，看報紙
    去借錢時，該不詳年籍之成年人，要求伊要提供提款卡及存摺給他，並告訴他密
    碼，他才要借錢給伊，伊就將上開帳戶之提款卡及存摺給他，並告訴他密碼，伊
    根本不知情云云。經查：
（一）告發人乙○○因收到「ＳＩ永順投資機構歡樂八週年慶迎向千禧大放送」宣傳
      單，致陸續匯款與該不詳年籍人所指定之帳戶內，已據乙○○於偵查中指述甚
      詳，並提出宣傳單一紙、郵政國內匯款收據影本十六紙、第一商業銀行匯款通
      知單二紙在卷足憑。其中四筆郵政國內匯款，分別於八十九年三月二十四日匯
      款八千六百元、一萬六千六百八十元；八十九年三月二十七日匯款一萬元；三
      月二十八日匯款一萬七千三百元至被告甲○○台中公益路郵局0000000
      號帳號之帳戶內，有郵政國內匯款收據影本四紙及該帳戶資金往來明細表在卷
      可按。再參以被告自承並不認識告發人乙○○，則乙○○何須無故匯款至被告
      帳戶呢？足徵告訴人乙○○前揭告發之事實，堪以採信。
（二）又被告之台中公益路郵局0000000號帳號之帳戶，係於八十七年十一月
      四日開戶，其後陸續於八十八年十一月十一日、八十九年二月十日、八十九年
      四月二十六日、八十九年九月六日、八十九年九月二十一日、八十九年十月二
      十四日變更印鑑及密碼，並於八十九年十月二十四日同時辦理終止，有台灣中
      區郵政管理局九十年六月十八日支00000000─六二一號函所附帳戶立
      帳申請書影本一紙及帳戶申請變更帳戶事項申請書影本五紙附卷可稽，而且其
      上之地址、緊急連絡人及其上之筆跡均係被告親自所辦理，亦據其供承在卷（
      詳見本院九十一年二月十五日訊問筆錄），亦核與其於警訊及偵審時之簽名相
      符，再參諸被告辦理前揭帳戶手續之時間跨越本件告發人乙○○匯款之時間，
      可徵該帳戶確係由被告持有使用中無訛。
（三）又被告提供其所使用中之上開帳戶予該不詳年籍之成年人供詐取乙○○之匯款
      ，已如前述，則其等二人於該段期間，顯然具有犯意聯絡及行為分擔，為共同
      正犯甚明。
（四）雖被告辯稱其於借款之際，係應該不詳年籍成年人之要求，始將提款卡及存摺
      給他，並告訴他密碼，伊並不知該不詳年籍成年人之用途云云，惟被告既於八
      十八年底時去借錢，而且於其時錢亦已進去其帳戶內則其借錢手續應已完成，
      此時被告即可將該帳戶結束，然被告並未結束，已足令人生疑？又一般借錢之
      人，若確需使帳戶之帳號只須將局號、帳號告知貸與人即可，何需將存摺、提
      款卡及密號給貸與人呢？況該帳戶於告發人乙○○匯款之時，猶在持有使用狀
      態中，是被告所辯，顯不足採信。
（五）綜上所述，本件事證已臻明確，被告詐欺取財犯行，應堪認定。
二、核被告所為，係犯刑法第三百三十九條第一項之詐欺取財罪。被告與該年籍不詳
    之成年人間，有犯意之聯絡及行為之分擔，應依共同正犯論處。又被告利用同一
    機會，在同一時地就同一犯罪構成事實，本於單一犯意接續進行，以實現一犯罪
    構成要件之單一行為，為接續犯，應以一罪論。爰審酌被告犯罪之動機、目的、
    手段、詐騙之貨款金額、所生危害及犯罪後未能坦承犯行，量處如主文所示之刑
    ，並諭知易科罰金之折算標準。
三、又按行為後法律有變更者，適用裁判時之法律。但裁判前之法律有利於行為人者
    ，適用最有利於行為人之法律，刑法第二條第一項定有明文；查刑法業經修正，
    並經總統於九十年一月十日公布施行，於同年月十二日生效，被告所犯上開罪行
    ，依修正前刑法第四十一條之規定：「犯最重本刑為三年以下有期徒刑以下之刑
    之罪，而受六月以下有期徒刑或拘役之宣告，因身體、教育、職業、家庭之關係
    或其他正當事由，執行顯有困難者，得以一元以上三元以下折算一日，易科罰金
    。」而依修正後刑法第四十一條第一項前段規定：「犯最重本刑為五年以下有期
    徒刑以下之刑之罪，而受六個月以下有期徒刑或拘役之宣告，因身體、教育、職
    業、家庭之關係或其他正當事由，執行顯有困難者，得以一元以上三元以下折算
    一日，易科罰金。」是被告本件犯行經本院為六月以下有期徒刑、拘役之宣告，
    比較新舊法之適用結果，依修正前刑法之適用結果，則不得易科罰金，而依修正
    後刑法之適用結果，則得易科罰金，是以新法之適用結果較舊法有利於行為人，
    依刑法第二條第一項前段之規定，就被告本件宣告刑，依修正後刑法第四十一條
    第一項前段之規定，並諭知易科罰金之折算標準，附此敘明。
四、公訴意旨另以：被告除前揭事實欄一之犯行外，另涉犯有與該不詳年籍之成年人
    於八十九年三月間，向不特定人散發「ＳＩ永順投資機構歡樂八週年慶迎向千禧
    大放送」，頭獎可得ＭＰＶ休旅式高級汽車、貳獎可得賓士高級汽車、參獎可得
    現金新台幣（下同）五十萬元、肆獎可得高級對錶、伍獎可得鑽石對戒、陸獎可
    得黃金拾兩、柒獎可得東京五日遊、捌獎可得比雅久５０Ｃ．Ｃ機車、玖獎可得
    ＮＯＫＩＡ手機、拾獎可得捷安特腳踏車之不實宣傳單，致乙○○依照宣傳單上
    免費服務專線電話○八○─○○六六三○號及○四─0000000號電話，另
    行先於八十九年三月十六日，匯款十七萬五千元至案外人陳品超（此部份已另行
    簽結）及邱東仁帳戶內。因認被告另涉有刑法第三百三十九條第一項之詐欺取財
    罪。訊據被告堅決否認此部分之犯行，經查：告發人乙○○該部分之匯款係匯入
    邱東仁及陳品超帳戶內，有郵政國內匯款收據影本及第一商業銀行匯款通知單在
    卷可憑，自難認被告與該不詳年籍之成年，就此部分亦有何犯意及行為分擔，而
    且亦無證據足以佐證被告有何對不特定散發該不實之廣告單之行為，或於前揭事
    實欄一之前，即已知悉該不詳年籍之成年人已以該不實之廣告單詐騙告發人，尚
    難僅因其於事實欄一所示之時間有提供帳戶供不詳年籍之成年人使用，即推論其
    前之行為，惟公訴人認此部分被告之犯行，與前揭起訴有罪，具有實質上一罪之
    關係，屬裁判上一罪，爰不另為無罪之諭知。
據上論斷，應依刑事訴訟法第二百九十九條第一項前段、刑法第二十八條、第三百三
十九條第一項、第二條第一項前段，修正後刑法第四十一條第一項前段、罰金罰鍰提
高標準條例第一條前段、第二條，判決如主文。
中       華       民       國     九十一    年    三     月     二十    日
                                     臺灣臺中地方法院刑事第三庭
                                          法  官  吳  進  發
右正本證明與原本無異。
如不服本判決，應於判決送達後十日內向本院提出上訴狀，上訴於臺灣高等法院臺中
分院( 須附繕本 )。
                                          書記官
中       華       民       國     九十一    年    三     月    二十一   日
附錄論罪法條：
刑法第三百三十九條第一項
意圖為自己或第三人不法之所有，以詐術使人將本人或第三人之物交付者，處五年以
下有期徒刑、拘役或科或併科一千元以下罰金。
